【裁判字號】    90,易,166
【裁判日期】    900223
【裁判案由】    違反槍砲彈藥刀械管制條例
【裁判全文】
臺灣彰化地方法院刑事判決                            九十年度易字第一六六號
    公  訴  人  臺灣彰化地方法院檢察署檢察官
    被      告  甲○○
右列被告因違反槍砲彈藥刀械管制條例案件，經檢察官提起公訴（八十九年度偵字第
九六二六號），本院判決如左：
        主  文
甲○○於夜間在公共場所，結夥，未經許可，攜帶有刀械，處有期徒刑捌月。
扣案之武士刀壹把，沒收。
        事  實
一、甲○○與許勝為、曾木林、曾志銘（許勝為、曾木林由檢察官以八十九年度偵字
    第五六四號提起公訴；曾志銘已死亡，業經檢察官為不起訴處分）及綽號「阿文
    」，真實姓名年籍不詳之成年男子共五人，基於攜帶刀械之犯意聯絡與行為分擔
    ，於民國（下同）八十九年一月九日夜間十時三十分許，未經許可，結夥攜帶公
    告管制之武士刀一把，共乘許勝為駕駛牌照號碼ＨＫ─一七一三號自用小客車，
    自彰化縣鹿港鎮頭南里頭中巷三五號其住處出發，沿公共場所之道路往彰化縣彰
    化市明星保齡球館行駛，同年於翌日凌晨一時十五分許，在彰化市磚窯莊三十六
    號旁福德祠空地，經警查獲，並自該汽車內查獲該把武士刀，甲○○則夥同曾木
    林趁隙逃逸。經檢察官於偵辦許勝為、曾志銘、曾木林竊盜等案件發覺。
二、案經台灣彰化地方法院檢察署檢察官自動檢舉偵查起訴。
        理  由
一、訊據被告甲○○（以下簡稱被告）固供認其有與許勝為、曾木林、曾志銘及綽號
    「阿文」者，搭乘許勝為所駕駛之自用小客車，行經前開時、地為警欄檢查獲武
    士刀一把等情事，惟辯稱：該把武士刀並非其所有，且其不知車上有武士刀等語
    。經查：被告確有與許勝為等四人相偕攜帶武士刀，駕車欲前往彰化縣彰化市明
    星保齡球館尋仇，於途中即為警查獲等情，除部分事實，已據被告自白如前述外
    ，並經證人即共犯許勝為於警訊及檢察官偵訊時，及共犯曾志銘、曾木林於檢察
    官偵訊時供證甚明。共犯曾木林於偵訊時更供證：我上車就見刀子（指武士刀）
    放駕駛座踏板上，上車就可以見到等語在卷。再被告於八十九年十二月二十九日
    檢察官偵訊時亦供稱：「（知車上有武士刀？）知有武士刀是曾志銘做的，但我
    沒去尋仇」等語在卷。徵之社會事實與經驗，被告既受曾志銘之誘使，夥同其他
    共犯前往尋仇滋事，縱上車前未參與謀議，於上車後亦必已探詢得悉曾志銘攜有
    前所磨製之武士刀，並與各共犯商討到場後如何參與實施，及何人持用該刀械等
    細節，要屬無疑。再衡之該把武士刀長約六十二．五公分（刀柄十九公分，刀刃
    四十三．五公分），其形體非微，既置於駕駛座位處，入車後無論坐於可座位，
    迅即入目可見，益認被告於偵訊時供承知悉車上置有武士刀等語，當非虛妄。其
    於本院審理時翻異前供，辯稱不知情云云，係屬避就之詞，不足採取。又被告既
    知悉該武士刀係共犯曾志銘備置攜往尋仇，仍夥同參與，雖尚未著手行兇，即為
    警查獲，但其既與曾志銘同車攜帶該武士刀，自應認被告與其他共犯就攜帶該刀
    械一事，均有犯意聯絡與行為分擔，共同為之，始符認事論理之平。另扣案之武
    士刀經送彰化縣警察局鑑定結果，確為槍砲彈藥刀械管制條例第四條第一項第三
    款所規定，經內政部公告列管之刀械無訛，此有該局八十九年一月十七日（八九
    ）彰警保字第六一Ｏ九二號函在卷可憑。是本案事證明確，被告犯行足以認定。
二、核被告夥同許勝為、曾木林、曾志銘及綽號「阿文」於夜間在公共場所攜帶經列
    管之刀械，係犯槍砲彈藥刀械管制條例第十五條第一款、第二款、第三款之結夥
    於夜間在公共場所，未經許可攜帶刀械罪。被告與許勝為等四人間，就上開犯行
    有犯意之聯絡及行為之分擔，應論以共同正犯。公訴人起訴書雖僅敘及被告結夥
    於夜間攜帶刀械之行為，漏未認定被告係在公共場攜帶刀械之事實，惟此部分事
    實與前揭事實欄所載之犯罪事實，具有一部與全部之關係，屬實質上一罪，為法
    律上之同一案件，依刑事訴訟法第二百六十七條之規定，本院自得併予審判，並
    變更檢察官起訴書所引應適用之法條，為上開罪名之判決。
三、查被告結夥於夜間在公共場所攜帶列管之武土刀，企圖尋仇滋事之行為，已然破
    壞社會公共秩序，危害他人之生命、財產安全，其行為之惡性絕不能與單純持有
    刀械等價齊觀，如僅量處六月以下之輕刑，並准易科罰金，顯難遏社會上日益加
    劇之暴力風氣，亦無從促使被告醒悟其行為之違法性。爰審酌被告之素行、犯罪
    之動機、手段、所生之危害及其他犯罪情節，並犯後之態度等一切情狀，量處如
    主文所示之刑，以示懲儆。扣案之武士刀一把，係屬違禁物，且為被告與許勝為
    、曾木林、曾志銘及綽號「阿文」等人共犯本案所用之物，爰依刑法第三十八條
    第一項第一款及基於共同犯罪行為，應由共犯各負全部責任之理論，並參照最高
    法院二十六年滬上字第八六號判例及六十二年度第一次刑庭庭推總會決議意旨，
    併於本案被告罪刑內諭知沒收。
據上論斷，應依刑事訴訟法第二百九十九條第一項前段、第三百條，槍砲彈藥刀械管
制條例第十五條第一款、第二款、第三款，刑法第十一條前段、第二十八條、第三十
八條第一項第一款，判決如主文。
中      華      民      國     九十     年      二      月    二十三    日
                                臺灣彰化地方法院刑事第一庭
                                            法      官  蔡  紹  良
右正本證明與原本無異。
如不服本判決，應於判決送達後十日內向本院提出上訴狀( 須附繕本 )。
                                            法院書記官  王  惠  嬌
中      華      民      國     九十     年      二      月    二十六    日
附：
槍砲彈藥刀械管制條例第十五條：
未經許可攜帶刀械而有下列情形之一者，處二年以下有期徒刑：
於夜間犯之者。
於車站、埠頭、航空站、公共場所或公眾得出入之場所犯之者。
結夥犯之者。
修正後
未經許可攜帶刀械而有下列情形之一者，處二年以下有期徒刑：
一、於夜間犯之者。
二、於車站、埠頭、航空站、公共場所或公眾得出入之場所犯之者。
三、結夥犯之者。


司法院資訊處製作；財團法人民間司法改革基金會備份。
